【裁判字號】    92,台上,7156
【裁判日期】    921218
【裁判案由】    違反著作權法
【裁判全文】
最高法院刑事判決                              九十二年度台上字第七一五六號
    上  訴  人  台灣高等法院檢察署檢察官
    被      告  亞壯企業有限公司
    兼右代表人  甲○○
    共      同
    選任辯護人  曹依立律師
右上訴人因被告等違反著作權法案件，不服台灣高等法院中華民國九十二年八月二十
九日第二審判決（九十二年度上訴字第二二六七號，起訴案號：台灣板橋地方法院檢
察署九十一年度偵字第一四五四二號），提起上訴，本院判決如左：
    主  文
原判決關於甲○○部分撤銷，發回台灣高等法院。
其他上訴駁回。
    理  由
一、撤銷發回部分：
本件原判決以公訴意旨略以：被告甲○○為被告亞壯企業有限公司（下稱亞壯公司）
負責人，明知「電球型螢光燈」包裝盒，係告訴人台灣節源科技有限公司所
創作並享有著作權之美術著作，並使用於其所販售之迴轉燈泡上。竟基於意圖銷售之
概括犯意，未經著作財產權人林李茂之授權或同意，於民國八十九年間起之不詳時日
，擅自以模仿方法將前開著作物重製在亞壯公司銷售之「光之美」節源燈之包裝盒上
，並銷售予不特定人牟利。嗣經告訴人之代表人林李茂於九十年四月及六月間，在台
中市○○路四六一號之「正阿同商行」及台中縣豐原市○○○路一九五號之「全豐燈
飾照明」購得上開重製「電球型螢光燈」包裝盒之「光之美」節源燈，始悉
上情。因認甲○○涉犯修正前著作權法第九十一條第二項之意圖銷售而擅自重製他人
著作罪嫌云云。然經審理結果，以告訴人之告訴代理人陳明欽律師於檢察官偵查中已
以言詞表示不追訴亞壯公司之意思，而依修正前著作權法第一百條前段規定，甲○○
所涉前開罪嫌，須告訴乃論，且依同法第一百零一條第二項規定，告訴人之代理人既
已於第一審辯論終結前代為撤回對亞壯公司之告訴，其效力自及於甲○○，乃撤銷第
一審不當之科刑判決，改判諭知甲○○公訴不受理，固非無見。
惟查：原判決係以告訴代理人陳明欽律師既對其先前所代理告訴之對象即亞壯公司，
已在檢察官偵查中明白表示「不告法人（即亞壯公司）」，而認其顯然係以言詞向檢
察官撤回對亞壯公司之告訴無訛（見原判決第五頁第四行至第七行）。然依卷附檢察
官於九十一年六月十八日之偵查訊問筆錄所載，告訴代理人陳明欽律師於檢察官訊問
其「所告對象為何？」乙節時，固答稱：「告甲○○，不告法人」等語（見台灣板橋
地方法院檢察署九十一年度他字第六九三號卷第十六頁反面），但依第一審於九十二
年四月二十三日勘驗該次偵查期日開庭錄音帶所製作之勘驗筆錄（見第一審卷第七十
六頁、第七十七頁）記載，當日檢察官與告訴代理人陳明欽律師之對答如下：「問：
告訴人這邊，因為你們最早提出告訴的對象是亞壯企業有限公司，是吧！那你們上次
寫的法定代理人是甲○○，我現在想要跟你確認，你們現在到底要告的是哪些對象！
」「答：是，針對被告的話……嗯……甲○○，針對被告適格部分應該是甲○○」「
問：對，所以說是沒有法人部分吧？」「答：對，沒有法人部分」「問：沒有法人部
分。所以我們要告的只是被告亞壯公司的負責人甲○○？」「答：是」「問：並沒有
及於法人？」「答：是，只針對甲○○部分」。是在該偵查期日，告訴代理人陳明欽
律師並無「不告法人」等語之供述，是上開檢察官訊問筆錄之記載，即與告訴代理人
陳明欽律師於該次偵查庭所陳，不盡吻合。且依告訴代理人陳明欽律師於該次偵查期
日所陳筆錄內容意旨觀之，是否能謂其即有代理告訴人撤回對亞壯公司告訴之意思？
尚非無疑。原審對此未予究明，遽行判決，自嫌速斷。檢察官上訴意旨執以指摘原判
決不當，非無理由，應認原判決關於甲○○部分有撤銷發回更審之原因。
二、上訴駁回部分：
按刑事訴訟法第三百七十六條所列各罪之案件，經第二審判決者，不得上訴於第三審
法院，法有明文。本件亞壯公司因甲○○前開行為，依起訴書所載之犯罪事實，認應
依修正前著作權法第一百零一條第一項規定科處同法第九十一條第二項之罰金（但起
訴書則漏載此部分法條），核屬刑事訴訟法第三百七十六條第一款之案件。依上開說
明，既經第二審判決，自不得上訴於第三審法院。檢察官對亞壯公司部分提起上訴，
顯非合法，應予駁回。
據上論結，應依刑事訴訟法第三百九十七條、第四百零一條、第三百九十五條前段，
判決如主文。
中      華      民      國    九十二    年     十二     月     十八     日
                              最高法院刑事第八庭
                                  審判長法官  陳  炳  煌
                                        法官  陳  世  雄
                                        法官  韓  金  秀
                                        法官  吳  信  銘
                                        法官  徐  文  亮
      右正本證明與原本無異
                                              書  記  官
中      華      民      國    九十二    年     十二     月    二十三    日
                                                                        Ｖ


司法院資訊處製作；財團法人民間司法改革基金會備份。
